臺灣彰化地方法院刑事判決　　　　　　　 99年度易字第789號
公　訴　人　臺灣彰化地方法院檢察署檢察官
被　　　告　謝貴美
選任辯護人　何志揚律師
上列被告因過失傷害案件，經檢察官聲請簡易判決處刑（99年度
偵字第4192號），本院認不宜適用簡易判決處刑，改依通常程序
審理並判決如下：
    主  文
謝貴美犯過失傷害罪，處有期徒刑月，如易科罰金，以新臺幣
壹仟元折算壹日。
    事  實
一、謝貴美在其位於彰化縣彰化市○巷里○○路○ 段413 巷79號
    住處前之庭院飼養1 隻黃白色狗，因其飼養該狗之地點緊鄰
    路旁，理應注意將其飼養之狗安置妥適，以免駕駛人行經其
    住處前路段時，因狗突然衝出巷道，遭到驚嚇或傷害，又無
    不能注意之情形，竟疏未注意以鏈子圈綁該狗或為其他必要
    之防護措施，嗣於民國99年1 月26日上午7 時44分許，詹淑
    玲騎乘車牌號碼J82- 369號重型機車，承載其女兒廖芸萱行
    經謝貴美前開住處前路段時，適謝貴美所飼養之狗突然自謝
    貴美住處前之庭院衝出，詹淑玲因閃避不及撞及該狗後人車
    倒地，受有右上肢擦傷及右下肢擦傷、牙齒骨折、臉部挫傷
    、右顳顎關節症候群及下顎挫傷等傷害。嗣經詹淑玲報警處
    理，而悉上情。
二、案經詹淑玲訴由彰化縣警察局彰化分局報請臺灣彰化地方法
    院檢察署檢察官聲請簡易判決處刑。
    理  由
壹、程序部分：
一、按被告以外之人於審判外之言詞或書面陳述，除法律有規定
    者外，不得作為證據，刑事訴訟法第159 條第1 項定有明文
    。本件證人即告訴人詹淑玲、證人廖芸萱、洪慶昌於警詢時
    所為之證述、告訴人鄰居書立之連署書、寄件人為詹淑玲之
    存證信函、設置電信弱電箱及第四台設備約定書、同意書及
    估價單，均係屬被告以外之人於審判外所為之書面陳述，本
    院復查無符合其他例外得具有證據能力之情形，依法均無證
    據能力。
二、次按被告以外之人於偵查中向檢察官所為陳述，除顯有不可
    信之情況者外，得為證據，同法第159 條之1 第2 項定有明
    文。偵查中對被告以外之人（包括證人、鑑定人、告訴人、
    被害人及共同被告等）所為之偵查筆錄，或被告以外之人向
    檢察官所提之書面陳述，性質上均屬傳聞證據。惟現階段刑
    事訴訟法規定檢察官代表國家偵查犯罪、實施公訴，依法其
    有訊問被告、證人及鑑定人之權，證人、鑑定人且須具結，
    而實務運作時，檢察官偵查中向被告以外之人所取得之陳述
    ，原則上均能遵守法律規定，不致違法取供，其可信度極高
    ，職是，被告以外之人前於偵查中已具結而為證述，除反對
    該項供述得具有證據能力之一方，已釋明「顯有不可信之情
    況」之理由外，不宜以該證人未能於審判中接受他造之反對
    詰問為由，即遽指該證人於偵查中之陳述不具證據能力。證
    人即告訴人詹淑玲、證人洪慶昌及趙國光於檢察官偵查中已
    依法具結，且其未曾提及檢察官在偵查時有不法取供之情形
    ，反對該項供述得具有證據能力之被告及其選任辯護人亦未
    釋明上開供述有顯不可信之情況，依上說明，證人即告訴人
    詹淑玲、證人洪慶昌及趙國光於偵查中之證言自均具有證據
    能力。則被告及辯護人僅空言主張上開證人於偵查中之證述
    顯有不可信之情形，惟未提出相當釋明供本院參酌，應屬無
    據。
三、末按被告以外之人於審判外之陳述，雖不符刑事訴訟法第15
    9 條之1 至第159 條之4 得為證據之情形，而經當事人於審
    判程序同意作為證據，法院審酌該言詞或書面陳述作成時之
    情況，認為適當者，亦得為證據。當事人、代理人或辯護人
    於法院調查證據時，知有第159 條第1 項不得為證據之情形
    ，而未於言詞辯論終結前聲明異議者，視為有前項之同意，
    刑事訴訟法第159 條之5 定有明文。被告及其辯護人於本院
    審理時，對於本案其餘被告以外之人於審判外之言詞或書面
    陳述均無意見，迄於言詞辯論終結前亦均未聲明異議，本院
    審酌前開證據作成或取得之情況，並無非法或不當取證之情
    事，亦無顯不可信之狀況，故認為適當而均得作為證據。是
    前開證據，依刑事訴訟法第159 條之5 之規定，皆具有證據
    能力，先予敘明。
貳、實體部分：
一、訊據被告謝貴美固不否認告訴人詹淑玲有於99年1 月26日上
    午7 時44分許騎乘車牌號碼J82 ─369 號重型機車搭載其女
    兒廖芸萱，行經伊位於彰化縣彰化市○巷里○○路○ 段413
    巷79號住處前路段時，人車倒地受有傷害乙情（見本院卷第
    118 頁），惟矢口否認有何過失傷害犯行，辯稱：伊沒有養
    狗，告訴人所指之小狗其實是附近的流浪狗，告訴人是心存
    不良想要陷害伊，且伊鄰居林木宗所架設之監視器並未拍攝
    到告訴人撞及小狗後跌倒之畫面，而告訴人之診斷證明書上
    也沒有記載告訴人有被狗咬傷云云。辯護人則以(1)本案「小
    白」之小狗並非被告所有，被告家旁是一間寺廟，從案發後
    陸續有很多流浪狗會在那邊，且被告家是開放式，所以會有
    很多狗跑到被告家中院子，以致讓人誤會是被告所飼養；(2)
    證人洪慶昌、趙國光於偵訊中之證述，與被告鄰居林木宗家
    所架設之監視器錄影畫面不符，無法證明告訴人有因小狗衝
    撞而跌倒受傷及該小狗為被告所有之事實；(3)告訴人及證人
    洪慶昌於偵訊中所指認之小狗照片，並無任何項圈，且從外
    觀上觀察，像是到處覓食之流浪狗，又上開指認照片下方車
    套外之塑膠繩，乃係綑綁車套連接用之繩子，非用以圈套狗
    隻之鏈繩，另該指認照片並無任何日期顯示，更無法證明該
    照片中之小狗即為被告所圈養；(4)就證人廖芸萱、洪慶昌及
    告訴人於審理中之證述，與告訴人於99年10月6 日準備程序
    時庭呈林木宗家之監視器翻拍照片相比對，第一張照片的時
    間是99年1 月26日上午7 時45分3 秒，假如證人洪慶昌、廖
    芸萱及告訴人確實有看到系爭狗沿著柱子的方向衝到馬路上
    ，監視器一定會拍到這個畫面，但是從照片上沒有任何狗的
    蹤影，且告訴人所畫小狗動線位置與證人廖芸萱、洪慶昌所
    畫的動線位置不一致；另證人洪慶昌、廖芸萱就遭告訴人撞
    及之狗，其顏色、品種及大小描述並不相同，而告訴人關於
    該狗的描述亦前後不一，該3 位證人所述不實；(5)告訴人於
    案發當天之會診科別是齒顎矯正科，事後在2 月6 日門診時
    ，則是耳鼻喉及頭頸部科，且醫院兩次所開立之診斷證明書
    所載之傷勢不同，所以告訴人第二次就診所受之傷害與本件
    車禍並無因果關係等語為被告辯護，並提出照片7 張為佐（
    本院卷第37至40頁）。
二、經查：
  (一)告訴人詹淑玲於99年1 月26日上午7 時44分許騎乘車牌號碼
    J82-369 號重型機車承載其女兒廖芸萱，行經被告位於彰化
    縣彰化市○巷里○○路○ 段413 巷79號住處前路段時，因被
    告所飼養之黃白色狗（下稱系爭狗）突然從其前開住處庭院
    衝出，告訴人因閃避不及撞及系爭狗後人車倒地乙節，業據
    證人即告訴人於偵訊中證稱：其從96年搬到現居地時，被告
    就有養系爭狗，因其所居住為連棟的社區，被告住在第一戶
    ，其住在第十戶，所以進出的時候都會經過被告的家，其確
    定肇事的小狗就是被告家飼養的，而當時系爭狗本來是從被
    告家衝出要追另一台機車；其跌倒受傷後，被告與其女兒都
    有出來看等語（見偵卷第25至31頁）；於本院審理中證稱：
    99年1 月26日上午7 時40幾分，其從家裡出門要帶女兒廖芸
    萱去上課，看到被告家中的狗衝出並與其所騎乘之機車發生
    碰撞，其摔倒後，該狗就去追對向的機車；因為與被告鄰居
    多年，且該狗都在被告家中出入，所以可以確定就是被告家
    中的狗，且被告的女兒曾用鏈子帶狗出來，也曾用繩子把狗
    綁在家中的圍牆，雖然沒有看過被告遛狗，但是狗都跟著被
    告同進同出，被告騎乘機車的時候狗都跟在她後面等語（見
    本院卷第147 至148 頁）。另據證人廖芸萱於本院審理中證
    稱：在99年1 月26日母親騎乘機車承載其去上課，途經其所
    居住社區第一間住戶時，系爭狗即從該房子跑出來要追趕對
    向的機車騎士，剛好其母親騎乘機車經過而撞及系爭狗，系
    爭狗遭撞及後仍繼續去追趕對向的機車騎士，車禍後第一戶
    的人有出來看；案發前其有看過系爭狗被圈綁在上開第一戶
    住家前面靠近鐵窗的附近等語（見本院卷第143 頁背面至14
    7 頁）。再據證人洪慶昌於偵訊中證稱：其於警詢時所述均
    實在，當天其正在倒車，因為要讓一台黑色的摩托車先過，
    所以就先停在路中間等候，當時有看到被告所飼養之系爭狗
    從被告家中衝出追逐其要等候的黑色機車，剛好告訴人騎乘
    機車行經被告前開住處時就撞到系爭狗而跌倒等語（見偵卷
    第10至11、26頁）；復於本院審理中證稱：其於99年1 月間
    有目擊告訴人受傷的過程，當天其正在倒車，因為剛好停在
    路中間，所以從左側車窗看到告訴人撞及系爭狗跌倒受傷的
    經過，系爭狗係從被告住家的庭院靠門口處衝出要追另一台
    摩托車，剛好告訴人的機車經過，因機車前輪撞及系爭狗致
    告訴人跌倒，後來系爭狗又繼續去追那台摩托車，案發後其
    先帶告訴人的女兒廖芸萱去上課，而被告以及被告的1 位家
    人都有出來；系爭狗是被告所養的，因為其常常看到被告騎
    摩托車出去的時候，狗跟在旁邊跑，另外曾有其他狗去咬系
    爭狗的時候，被告有過去驅趕其他狗等語（見本院卷第139
    頁背面至143 頁）。酌以車禍發生的原因甚多，告訴人若非
    與狗發生碰撞後而人車跌倒，殊難想像該3 人就車禍經過以
    及後續系爭狗之動向等節會為如此明確之證述且互核相符；
    又證人洪慶昌並非本案之被害人，與被告並無利益衝突之情
    形，應無藉詞捏造事實而誣陷被告入罪之動機及必要；應認
    其等前開證述情節為真。
  (二)至辯護人雖以告訴人所畫小狗動線位置與證人廖芸萱、洪慶
    昌所畫的動線位置不一致；另證人洪慶昌、廖芸萱就遭告訴
    人撞及之狗所為之顏色、品種及大小描述並不相同，而告訴
    人關於該狗的描述亦前後不一，該3 位證人所述不實等語為
    被告辯護，惟查：本院觀以該3 位證人於本院審理時就系爭
    狗衝出位置所為之標示圖（見本院卷第153 至156 頁），告
    訴人所標示的位置固與證人廖芸萱、洪慶昌所標示之位置有
    些許出入，然均係靠近被告住家前與81號相鄰的柱子旁，衡
    以該3 位證人於案發當時所處的位置不同，應可認該些許出
    入僅屬枝節而為合理之範圍。此外，3 位證人雖就系爭狗之
    顏色、大小、品種證述不一，然就狗的品種來說，並非眾所
    週知之事，常會因個人特殊的喜好及認知而有所差異；另就
    物體大小而言，則會因觀察者之身高以及與標的相互間之距
    離而有不同之感受；再就顏色解讀方面，亦可能因每個人著
    重的角度以及喜好不同而有所出入；況此部分已經本院提供
    客觀之照片（見偵卷第12頁）供其等指認，並均經指認明確
    且相符一致（見本院卷第143 頁、144 頁背面），足認告訴
    人所撞及之狗即係前開照片所顯示之黃白色狗無疑。此外，
    該指認照片所顯示之黃白色狗確係被告所飼養乙節，亦有證
    人趙國光於偵訊中之證述（見偵卷第27至29頁）可資為佐，
    益證該黃白色狗為被告所有乙情屬實。是本院將上開證據相
    互勾稽，並衡以前開證人於偵查或本院審理中所為之證述，
    皆係經過具結程序擔保其證詞之真正，應無甘冒承擔偽證罪
    責而設詞羅織被告入罪之可能，足徵告訴人之指訴應非虛妄
    。從而，告訴人騎乘機車撞及被告所飼養之系爭狗後跌倒乙
    情，堪以認定，則辯護人前開主張，委無可採。
  (三)又告訴人確有因機車倒地受有右上肢擦傷及右下肢擦傷、牙
    齒骨折、臉部挫傷、右顳顎關節症候群及下顎挫傷等傷害乙
    節，有財團法人彰化基督教醫院（下稱彰化基督教醫院）99
    年1 月26日、同年2 月6 日之診斷書各1 紙（見偵卷第16至
    17頁）附卷可佐，且本院就前開兩次診斷書所載之傷勢函詢
    彰化基督教醫院其關聯性為何，據該院函覆內容略以：詹君
    （詹淑玲）於99年1 月26日及99年2 月6 日之診斷證明書所
    載內容，均係因99年1 月26日就診之傷勢等情，有該院99年
    10月21日九十九彰基醫事字第099100076 號函（見本院卷第
    45頁）在卷可按，復有詹淑玲於前開期日至彰化基督教醫院
    之病歷資料影本1 份（見本院卷第80至89頁）附卷足憑。足
    認告訴人99年1 月26日及2 月6 日之傷害，皆係因99年1 月
    26日就診原因所致，是辯護人前開主張，顯屬無據，殊不足
    採。
  (四)被告雖仍以前詞為辯，惟究有無幫告訴人支付急診費用乙節
    ，被告先於警詢時陳稱：伊基於人道同情有陪同詹淑玲至彰
    化基督教醫院就醫，當天急診費用是詹淑玲自己支付的云云
    （見偵卷第4 頁反面）。復於偵查中與證人即告訴人詹淑玲
    對質時改稱：當天陪同詹淑玲至醫院就醫時，詹淑玲受傷躺
    著，醫院小姐叫伊先支付急診費等語（見偵卷第27頁），是
    被告究有無幫告訴人支付急診費乙節，前後供述不一，更於
    辯解遭質疑時，隨即翻異其詞，故其前開所辯，已非無疑。
    繼而，於本院審理時又稱：伊於99年1 月26日上午7 時44分
    左右剛好從家裡提水出來，伊出來的時候沒有看到機車摔倒
    也沒有聽到機車摔倒的聲音，伊有看到告訴人坐在土地公廟
    石凳上，當時車子已經牽起來了，但是沒有看到告訴人有受
    傷，且係伊主動跟告訴人講話的，伊有詢問告訴人發生什麼
    事情、住在何處，因為當天天氣很冷告訴人把臉矇著，伊詢
    問完上開事項後才知道是告訴人；而當時告訴人僅單純坐在
    石凳上沒有檢視自己的傷口，伊詢問完告訴人後，告訴人有
    說她被前面的狗撞到，然後伊向告訴人表示天氣很冷，可以
    到伊家中坐一下；另伊與告訴人之前因社區弱電箱的事情發
    生不愉快，之後皆未與告訴人或其家人有交談、往來等語（
    見本院卷第174 至175 頁）。衡諸常情，倘告訴人所受之傷
    害非因被告所飼養之系爭狗所致，與之全然無關，被告何需
    主動前去關心告訴人，並陪同告訴人就醫以及幫忙支付急診
    費用，豈非徒增困擾，再者，被告自承其與告訴人因社區弱
    電箱事情發生不愉快後，即未與告訴人或其家人往來，倘被
    告所言為真，其並未聽到碰撞的聲音且告訴人亦未檢視傷口
    ，告訴人僅單純坐在土地公廟的石凳上，其於知悉該人係告
    訴人後，為何仍主動邀請告訴人至其家中休息，顯與常情有
    違，是其前開所辯，應屬飾詞，自無足取。
  (五)另辯護人聲請調取林木宗位於彰化縣彰化市○○路○ 段413
    巷83號住處外之監視錄影，以證明案發當時林木宗住處所架
    設之監視器拍攝之錄影畫面中並無告訴人所指之小狗，更不
    可能有告訴人所指騎乘機車因小狗突然衝出撞上而跌倒等節
    ，然經本院分別於99年9 月23日及10月8 日函詢彰化縣警察
    局彰化分局，該分局函覆內容略以：本案車禍現場為彰化市
    ○○路○ 段413 巷79號前，雖隔壁住宅裝有監視錄影系統，
    惟無法拍攝到案發地點，故處理員警於案發時未擷取影像存
    檔等情，有該分局99年9 月20日、同年10月18日彰警分偵字
    第0990033973號、第0990036771號函暨所附職務報告各1 份
    （見本院卷第24至25、46至48頁）附卷足參。況林木宗係居
    住在彰化縣彰化市○巷里○○路○ 段413 巷83號，與本案案
    發地點即被告前開住處尚有一戶之隔，此為被告所不爭執，
    而觀以告訴人於99年10月6 日庭呈之監視器翻拍照片3 張（
    見本院卷第41頁），該監視器畫面鏡頭亦僅侷限於林木宗前
    開住處之門前，尚未及於被告前開79號之住處，是無法拍攝
    到告訴人撞及系爭狗跌倒受傷乙情，自屬事理之常。另辯護
    人主張告訴人於99年10月6 日所提前開監視器翻拍照片亦未
    拍攝到系爭狗追趕對向機車的畫面，所以證人所述不實等語
    ，然囿於架設位置，監視器所能拍攝的畫面自屬有限。又辯
    護人所提出沒於被告家中之流浪狗照片7 張，至多僅能認定
    會有流浪狗出沒在被告家中，亦不影響本院前揭認定。是辯
    護人前開主張，均屬無據，自難為有利於被告之認定。
  (六)末按於一定結果之發生，法律上有防止之義務，能防止而不
    防止者，與因積極行為發生結果者同。又因自己行為，致有
    發生一定結果之危險者，負防止其發生之義務，刑法第15條
    定有明文。刑法上過失不純正不作為犯之成立要件，係居於
    保證人地位之行為人，因怠於履行其防止危險發生之義務，
    致生構成要件之該當結果，即足當之，最高法院83年度臺上
    字第4471號判決意旨可資參照。復按飼主應防止其所飼養動
    物無故侵害他人之生命、身體、自由、財產或安寧，又寵物
    出入公共場所或公眾得出入之場所，應由7 歲以上之人伴同
    ，並採取適當防護措施，動物保護法第7 條、第20條第1 項
    分別定有明文。因此，動物飼主依法既有此注意義務，如妥
    善予以圈綁或安置在鐵籠內，或為必要之防護措施，不任其
    於路上閒晃，當可避免因追逐或攻擊過往路人或機車騎士，
    致生上述危險，以維護其等生命、身體或財產上之安全。衡
    情本案被告亦無不能注意之情，竟疏未注意而未予適當之管
    束，造成告訴人上開傷害，被告之過失行為與告訴人受傷結
    果間具有相當因果關係，被告過失責任自堪認定。
三、綜上所述，被告前開辯解，顯係事後卸責之詞，不足為採。
    此外，尚有道路交通事故現場圖1 紙、系爭狗及告訴人機車
    照片8 張（見偵卷第12至15頁，本院卷第26頁）在卷可佐，
    足認被告犯行明確，應予依法論科。至辯護人聲請傳喚證人
    張振宗以證明系爭狗並非被告所飼養乙節，核無必要，故不
    再傳喚，併此敘明。
四、核被告所為，係犯刑法第284 條第1 項前段之過失傷害罪。
    爰審酌被告前無犯罪紀錄，素行尚屬良好，惟未慮及往來道
    路間人員安全，對於所飼養之狗未加採取任何適當防護措施
    ，顯現其輕忽之心態，造成被害人之傷害，被告猶執前詞否
    認犯行之犯後態度不佳，迄今尚未與告訴人達成和解等一切
    情狀，量處如主文所示之刑，並諭知易科罰金之折算標準，
    以資儆懲。
據上論斷，應依刑事訴訟法第299 條第1 項，刑法第284 條第1
項、第41條第1 項前段，判決如主文。
本案經檢察官賴政安到庭執行職務。
中    華    民    國   100    年    10    月    11    日
                  刑事第二庭  審判長法官  李進清
                              法      官  陳銘壎
                              法      官  林怡君
以上正本證明與原本無異。
如不服本判決應於收受判決後10日內向本院提出上訴書狀，並應
敘述具體理由；其未敘述上訴理由者，應於上訴期間屆滿後20日
內向本院補提理由書（均須按他造當事人之人數附繕本）「切勿
逕送上級法院」。
告訴人或被害人對於判決如有不服具備理由請求檢察官上訴者，
其上訴期間之計算係以檢察官收受判決正本之日期為準。
中    華    民    國   100    年    10    月    11    日
                              書  記  官  顧嘉文
附錄本案論罪科刑法條全文：
中華民國刑法第284條
因過失傷害人者，處 6 月以下有期徒刑、拘役或 5 百元以下罰
金，致重傷者，處 1 年以下有期徒刑、拘役或 5 百元以下罰金
。
從事業務之人，因業務上之過失傷害人者，處 1 年以下有期徒
刑、拘役或 1 千元以下罰金，致重傷者，處 3 年以下有期徒刑
、拘役或 2 千元以下罰金。